臺灣桃園地方法院民事判決
110年度建字第100號
原      告  佳翰營造有限公司

法定代理人  廖永煌  
訴訟代理人  李鳴翱律師
被      告  桃園市政府都市發展局

法定代理人  盧維屏  
訴訟代理人  胡宗典律師
上列當事人間請求給付工程款事件，本院於民國111年3月31日辯
論終結，判決如下：
    主  文
原告之訴及假執行之聲請均駁回。
訴訟費用由原告負擔。
    事實及理由
壹、程序事項
    訴狀送達後，原告不得將原訴變更或追加他訴，但擴張或減
    縮應受判決事項之聲明者，不在此限，民事訴訟法第255條
    第1項第3款定有明文。原告起訴原聲明：（一）被告應給付
    原告新臺幣（下同）23,427,620元，及自起訴狀繕本送達翌
    日起至清償日止，按年息5％計算之利息，（二）願供擔保准
    宣告假執行（見本院卷第3頁）。嗣於民國110年10月29日具
    狀將訴之聲明（一）請求之金額變更為19,816,882元（見本
    院卷第77頁），核係屬減縮應受判決事項之聲明，揆諸上開
    規定，並無不合，應予准許。
貳、實體事項
一、原告主張：原告於108年間承攬由被告公開招標之桃林鐵路
    廊道周邊綠地景觀改善工程（下稱系爭工程），並簽訂工程
    採購契約（下稱系爭契約），約定工程總金額7712萬元，開
    工日期為108年5月6日，應於240日內竣工，預定完工日為10
    8年12月31日，嗣因工程期間經3次變更設計，導致原告增加
    成本且迄110年1月18日始完工，考量系爭工程變更設計達50
    ％，其合理工期應改為360日（完工日為109年4月30日），被
    告應給付原告自109年5月1日起至110年1月18日止之人事、
    房舍及管理等成本費用6,735,061元，又被告尚有工程款13,
    081,821元（尾款9,139,426元＋保留款3,942,395元）未給付
    原告，加計原告另支出之成本費用6,735,061元，共為19,81
    6,882元，爰依系爭契約第3條及第4條第8項第8款之約定，
    提起本件訴訟等語。並聲明如前。
二、被告則以：系爭工程總工程款為83,856,029元，被告已支付
    工程款74,905,470元，尚有工程款8,950,559元（含保留款3
    ,942,395元）未付，系爭工程區分為南上公園、南門綠地、
    汴州公園、大檜溪公園、自行車道五工區。依據被告109年1
    2月22日函知原告，五工區之工期經展延後，南上公園應於1
    09年5月14日完工，南門綠地應於109年5月8日完工，汴洲公
    園應於109年11月1日完工，大檜溪公園應於109年8月1日完
    工，自行車道應於109年1月31日完工，原告就南上公園、南
    門綠地、汴洲公園、大檜溪公園於110年1月18日竣工，自行
    車道於109年11月13日竣工，因原告施工延宕，未能於施工
    期限內完工，且因驗收缺失未能於期限內改善完成，原告應
    給付被告逾期違約金16,771,206元，被告依系爭契約第17條
    第3項自應付工程款8,950,559元及保證金7,712,000元中扣
    抵；又系爭工程部分經被告驗收後依系爭契約第4條約定減
    價收受，應處以減價金額20％之違約金即8,871元，合計原告
    應給付被告16,780,077元，被告依上開系爭契約約定及民法
    第334條第1項前段規定扣抵抵銷被告應給付原告之工程款及
    保證金後，原告尚應給付被告117,518元，被告無須再給付
    原告任何款項；另系爭工程經3次變更設計全部工程款經兩
    造確認為83,856,029元，原告臨訟無端請求管銷損失，顯無
    所據等語，資為抗辯。並聲明：（一）原告之訴駁回，（二
    ）如受不利判決，願供擔保請准宣告免為假執行。
三、原告承攬被告公開招標之系爭工程，兩造於108年4月簽訂系
    爭契約，監造單位為環藝工程顧問有限公司，工程總金額為
    7712萬元，原告應於被告通知日起5曆天內開工，並於開工
    之日起240日內竣工，系爭工程於108年5月6日開工，應於10
    8年12月31日完工，嗣系爭工程因3次變更設計，工程總金額
    變更為83,856,029元，被告已支付工程款74,905,470元，尚
    有工程款8,950,559元（含保留款3,942,395元）未付，系爭
    工程區分為五工區，分別為南上公園、南門綠地、汴州公園
    、大檜溪公園、自行車道，系爭工程部分經被告驗收後依系
    爭契約第4條約定減價收受，應處以減價金額20％之違約金即
    8,871元等節，有各期估驗情形一覽表、結算總表、系爭契
    約、桃園市政府110年6月9日函、被告110年6月4日函附之減
    價收受一覽表在卷可參（見本院卷第167、203、205至263、
    283至288頁），且為兩造所不爭執（見本院卷第193、297、
    358頁），堪信為真實。
四、又原告主張被告應給付原告19,816,882元乙節，為被告所否
    認，並以前揭情詞置辯。經查：
（一）原告依系爭契約第3條約定，請求被告給付原告工程款13,
      081,821元或8,950,559元，均為無理由：　　
　　1.依系爭契約第7條第3項第1款第4目約定：「履約期限內，
      因辦理變更設計或增加工程數量或項目（且非可歸責於廠
      商），致影響進度網圖要徑作業之進行，而需展延工期者
      ，廠商應於事故發生或消滅後_日內（由機關於招標時載
      明；未載明者，為7日）通知機關，並於_日（由機關於招
      標時載明；未載明者，為45日）向機關申請展延工期。機
      關得審酌其情形後，以書面同意延長履約期限，不計算逾
      期違約金」；第17條第1項第3款約定：「逾期違約金，以
      日為單位，按逾期日數，每日依契約價金總額＿‰（由機關
      於招標時載明比率；未載明者，為1‰）計算逾期違約金，
      所有日數（包含放假日等）均應納入，不因履約期限以工
      作天或日曆天計算而有差別。未完成履約/初驗或驗收有
      瑕疵之部分不影響其他已完成且無瑕疵部分之使用者，按
      未完成履約/初驗或驗收有瑕疵部分之契約價金，每日依
      其＿‰(由機關於招標時載明比率；未載明者，為3‰)計算逾
      期違約金，其數額以每日依契約價金總額計算之數額為上
      限」；同條第3項約定：「逾期違約金之支付，機關得自
      應付價金中扣除；其有不足者，得通知廠商繳納或自保證
      金扣抵」；同條第4項約定：「逾期違約金為損害賠償額
      預定性違約金，其總額(含逾期未改正之違約金)以契約價
      金總額之＿％(由機關於招標時載明，但不高於20％;未載明
      者，為20％）為上限，且不計入第18條第8款之賠償責任上
      限金額內（見本院卷第216、237至238頁）。
　　2.系爭工程原應於108年12月31日完工，惟兩造於①108年12
      月23日會同監造單位就變更設計圖及展延工期召開會議，
      被告同意展延工期天數147天，預定竣工日為109年5月27
      日，南上公園竣工期限為109年2月22日、南門綠地竣工期
      限為109年2月17日、汴州公園竣工期限為109年5月27日、
      大檜溪公園竣工期限為109年5月5日、自行車道竣工期限
      為109年1月31日；②後於109年2月13日再次召開會議，以
      誤繕為由，將前開同意展延工期天數修正為148天，預計
      竣工日仍為109年5月27日；③原告就南上公園、南門綠地
      、大檜溪公園及自行車道於109年11月13日提報竣工，經
      會同監造單位於109年11月26日查驗後，被告同意自行車
      道部分竣工，其餘工區仍有部分工項未完成，未竣工；④
      監造單位於109年12月8日發函被告檢送第2次及第3次變更
      設計工期檢討資料，就南上公園部分竣工期限為109年5月
      14日、南門綠地部分竣工期限為109年5月8日、汴州公園
      部分竣工期限為109年11月1日、大檜溪公園部分竣工期限
      為109年8月1日，請被告辦理因變更設計工期展延事宜；⑤
      被告於109年12月22日就監造單位所提第3次變更設計圖資
      料，函知原告（副本通知監造單位）同意辦理第3次變更
      設計，請原告提出參考報價以辦理後續議價作業，就南上
      公園部分展延工期82日（應於109年5月14日完工）、南門
      綠地部分展延工期81日（應於109年5月8日完工）、汴州
      公園部分展延工期158日（應於109年11月1日完工）、大
      檜溪公園部分展延工期88日（應於109年8月1日完工）、
      自行車道部分不涉及此次變更設計，仍維持原完工日期10
      9年1月31日，有108年12月31日變更設計檢討會議紀錄、
      簽到簿及工期圖表、109年2月13日會議紀錄及簽到簿、10
      9年11月26日竣工查驗紀錄、監造單位109年12月8日函附
      工期檢討資料、被告109年12月22日函各1份可參（見本院
      卷第265至272、303、307至313、329至341、345至347頁
      ），足認各工區竣工期限如附表「應完工日期」欄所示，
      原告於起訴狀主張系爭工程變更設計達50％，其合理工期
      應改為360日（完工日為109年4月30日），或於111年3月3
      1日言詞辯論期日稱應自原定完工日108年12月31日起加計
      被告109年12月22日函文展延日數始為各工區之應完工日
      等語，所述毫無依據且前後不一，亦與前開經監造單位認
      定之各工區竣工期限不符，自無可採。
　　3.被告稱各工區除自行車道部分於109年11月13日竣工外，
      其餘迄110年1月18日完工，核與卷附竣工查驗紀錄、驗收
      紀錄所載完成履約日期相符（見本院卷第267至272、277
      至281頁），又就系爭工程於110年1月18日完工乙節，復
      經原告自認在卷（見本院卷第4頁），雖原告嗣後改稱各
      工區竣工日期為109年11月13日，然該日期僅為原告提報
      竣工之日期，非經被告同意竣工之日期，有109年11月26
      日竣工查驗紀錄可參（見本院卷第267至269頁），原告撤
      銷自認既未證明自認與事實不符或得被告之同意，不生撤
      銷自認之效力。從而，被告稱南上公園、南門綠地、汴州
      公園、大檜溪公園及自行車道各有如附表所示之逾期日數
      ，應屬可採。依系爭契約第17條遲延履約之約定，僅以結
      算總表各工區直接工程費為契約價金計算逾期違約金（計
      算式如附表「本院計算之逾期違約金」欄所示）合計為34
      ,105,976元，已高於系爭契約價金總額之20％計算之上限1
      6,771,206元（83,856,029元x20%=16,771,206元），是原
      告應支付之逾期違約金應為16,771,206元。另加計原告不
      爭執之違約金即8,871元，合計原告應給付被告16,780,07
      7元(16,771,206元+8,871元=16,780,077元)，已超過被告
      未支付之工程款8,950,559元（原告起訴主張未支付工程
      款金額為13,081,821元，業經嗣後更正，見本院卷第297
      頁），原告請求被告給付工程款，自無理由。至於原告主
      張被告各於109年4月15日、109年11月20日、110年1月11
      日函請3次變更設計，其日期多有在附表「應完工日期」
      欄之後，原告不可能於變更設計之前完工等語（見本院卷
      第53至58、297至298頁），然原告所提變更設計議定書僅
      係關於變更設計之增減金額，並無系爭工程工期展延之記
      載，原告前開主張與事證不符，自屬無據。更遑論原告以
      起訴狀主張合理工期應改為360日，應完工日為109年4月3
      0日等語（見本院卷第4頁），卻於附表「實際完工日期」
      欄始完成各項工程，益徵原告逾期完工之事實。
（二）原告依第4條第8項第8款約定，請求被告給付成本費用6,7
      35,061元，為無理由：
　　1.依系爭契約第4條第8項第8款約定：「契約履約期間，可
      歸責於機關之情形（且非可歸責於廠商），致增加廠商履
      約成本者，廠商為完成契約標的所需增加之必要費用，由
      機關負擔。」（見本院卷第210頁）。
　　2.有關因變更設計展延工期部分，兩造已因變更設計而另行
      辦理總工程款之變更，並簽訂變更設計議定書（見本院第
      53至58頁），堪認原告早已知悉工期展延，並就變更設計
      後之工程款（含直接費用及間接費用）增減之金額與被告
      達成合意，進而簽訂議定書，自非屬可歸責於被告之事由
      ，原告得向被告請求之費用既已於變更設計增減金額中考
      量，其另依系爭契約第4條第8項第8款約定，請求被告給
      付自109年5月1日起至110年1月18日止之成本費用6,735,0
      61元，自屬無據。
五、綜上所述，原告依系爭契約第3條及第4條第8項第8款之約定
    ，訴請被告應給付19,816,882元及法定利息，並非有據，本
    院不能准許，依法應予駁回。原告之訴既經駁回，其假執行
    之聲請即失所附麗，應併予駁回。
六、本件為判決之基礎已臻明確，兩造其餘主張、陳述並所提證
    據均與本件之結論無礙，爰不再一一論述，附此敘明。
七、訴訟費用負擔之依據：民事訴訟法第78條。
中　　華　　民　　國　　111 　年　　5 　　月　　10　　日
                 民事第二庭    法  官  呂如琦
正本係照原本作成。
如對本判決上訴，須於判決送達後20日內向本院提出上訴狀。如
委任律師提起上訴者，應一併繳納上訴審裁判費。　　　　　　
中　　華　　民　　國　　111 　年　　5 　　月　　11　　日
                               書記官  賴昱廷

附表：
編號 工程 應完工日期 實際完工日期 逾期日數 被告主張之逾期違約金（以直接工程費、間接工程費及營業稅為契約價金計算） 本院計算之逾期違約金（僅以直接工程費為契約價金計算） 1 南上公園 109年5月14日 110年1月18日 249日 12,229,803元 x3 ‰x249日=9,135,663元  9,126,620元x3 ‰x249日=6,817,585元 2 南門綠地 109年5月8日 同上 255日 14,282,437元 x3 ‰x255日=10,926,064元  12,126,037元x3 ‰x255日=9,276,418元 3 汴州公園 109年11月1日 同上 78日 83,856,029元x1‰x78日=6,540,770元  26,835,499元x3 ‰x78日=6,279,507元 4 大檜溪公園 109年8月1日 同上 170日 15,595,295元x3 ‰x170日=7,953,600元  12,910,355元x3 ‰x170日=6,584,281元 5 自行車道 109年1月31日 109年11月13日 287日 6,840,788元x3 ‰x287日=5,889,918元 5,979,310元x3 ‰x287日=5,148,185元                                                     合計     40,446,015元 34,105,976元